臺灣士林地方法院刑事裁定　　　　　　　96年度聲判字第50號
聲　請　人
即 告訴 人　甲○○
代　理　人　莊勝榮　律師
被　　　告　乙○○
上列聲請人因告訴被告違反選舉罷免法等案件，不服臺灣高等法
院檢察署檢察長駁回再議之處分（96年度上聲議字第2780號），
聲請交付審判，本院裁定如下：
    主  文
聲請駁回。
    理  由
一、按告訴人不服上級法院檢察署檢察長或檢察總長認再議為無
    理由而駁回之處分者，得於接受處分書後10日內委任律師提
    出理由狀，向該管第一審法院聲請交付審判。法院認為交付
    審判之聲請不合法或無理由者，應駁回之。刑事訴訟法第25
    8 條之1 第1 項、第258 條之3 第2 項前段，分別定有明文
    。
二、本件聲請人即告訴人甲○○以被告乙○○涉犯公職人員選舉
    罷免法第92條意圖使候選人不當選毀謗等罪，向臺灣士林地
    方法院檢察署檢察官提出告訴，經該檢察署檢察官以96年度
    選偵字第7 號、第14號、第15號為不起訴處分後，告訴人不
    服，聲請再議亦經臺灣高等法院檢察署檢察長以再議為無理
    由而以96年度上聲議字第2780號處分駁回再議，聲請人於民
    國96年9 月6 日收到該處分書後，於10日內即96年9 月13日
    委任律師為代理人向本院提起交付審判之聲請，有該不起訴
    處分書、處分書、聲請書及送達證書在卷可憑，聲請交付審
    判之程序應無不合，先予敘明。
三、聲請交付審判意旨略以：
  (一)95年12月30日為里長投票日，被告乙○○為求當選，不擇手
    段，以下三濫之謠言，在選前1 、2 日前（即12月28、29日
    ）在選區指稱告訴人甲○○摸女人的奶，摸到淤青，告訴人
    已被抓，在警察局做筆錄，被告為增加上開事件之真實性，
    並透過其弟陳炳隆、助選員江謝簡金玉在早餐店、統一超商
    、網路店、公園散佈上開不實謠言，以及被告本人也用電話
    傳播。告訴人摸奶之謠言像細菌般傳遍所有福中里，告訴人
    里長政績，不敵一句謠言，竟告落選。臺灣高等法院檢察署
    竟以陳金枝左側胸壁及左手有受傷事實之驗傷單，認被告無
    違反選罷法及誹謗罪責，顯有違誤。按95年12月28日2 點多
    ，許多里民告訴告訴人稱，被告之助選員在家家戶戶信箱內
    放置「告訴人膨風」之黑函，告訴人於3 點多至後港派出所
    報案，至5 點半始離開派出所。告訴人之妻潘玉琴於95年12
    月28日5 時10分許發現被告之助選員陳金枝、倪美有、陳林
    素珠在派出所對面垃圾車來收垃圾時（定時、定點收垃圾）
    散發黑函，乃將陳金枝抓到派出所內，告訴人見太太抓陳金
    枝至派出所內，乃拉住陳金枝之左手交給派出所警員，並無
    抓傷陳金枝或摸其奶，有監視器可證，且有員警7 、8 位在
    場，告訴人焉可能打傷或摸陳金枝之奶？原不起訴處分及高
    檢署之檢察官，並未調閱監視器，或傳喚在場之員警即證人
    鄭源明，獨斷認定告訴人抓傷陳金枝，而認被告並無虛構事
    實，對於告訴人有利證據、人證、物證、時間、地點都沒詳
    查，故不能僅憑診斷書就認定是告訴人所為。鈞院檢察署96
    年8 月10日已函覆稱，該監視器畫面已送鈞院，及公訴組檢
    察官參辦，原不起訴處分書未調閱監視器，高檢署亦未調閱
    ，徒以陳金枝不明傷，認係告訴人所為，有應調查證據未予
    調查之違背法令。告訴人既無打傷陳金枝，亦未摸陳金枝之
    奶，不起訴處分誤認告訴人打傷陳金枝，進而誤斷被告摸奶
    之說非杜撰，其基礎事實有誤，推敲自屬有誤。且告訴人於
    95 年12 月28日下午3 時至5 時30分之間根本不在派出所前
    ，而係在臺北市士林區福港派出所內製作筆錄，且發生時間
    是5 時10分許，起訴書卻判告訴人5 時30分在派出所前抓傷
    陳金枝，時間、地點都不對，何來傷害罪？被告卻透過助選
    員散佈謠言指摘告訴人在派出所前摸女人的奶摸到瘀青，亦
    明顯係血口噴人、選舉花招，告訴人懷疑其傷是本來就有，
    或是陳金枝與簡金玉自行加工製造，在到醫院取得驗傷單而
    成的計謀。原不起訴處分疏查，認無杜撰不實事實，本件應
    交付審判，以免被告抹黑伎倆得逞，助長選舉歪風歪術。
  (二)卷附被告之文宣有乙○○拜託、感謝，被告亦坦承該文宣
    為其製作，內容稱「反問膨風的人，四年前的文宣有兌現了
    嗎？」，被告辯稱膨風指自己，為卸責之詞，焉有指摘自己
    為膨風之人？且其非選舉時現任里長，何來4 年前文宣兌現
    了嗎之質疑，而該次里長選舉僅告訴人與被告，任何里民皆
    知，被告在指摘公然侮辱告訴人，原不起訴處分及高檢署處
    分書未就該部分詳查，已有應調查證據未予調查之違背法令
    。且告訴人在里長任內建樹頗多，深受里民肯定，何來膨風
    之有，而被告在告訴人當里長之前擔任里長，將自己家中舊
    冷氣、舊冰箱，以舊報新向區公所請款，已涉貪污治罪條例
    第5 條第1 項第2 款利用職務上機會詐取財物罪，被告5 年
    前曾以選舉謠言毀謗告訴人，稱告訴人以基地台害死人，遭
    判刑在案，此次重施故技，庶免被告利用抹黑當上里長，清
    白者反而落選，有辱選賢與能之精神。
四、按法院認交付審判之聲請不合法或無理由者，應駁回之，刑
    事訴訟法第258 條之3 第2 項前段定有明文。又新修正刑事
    訴訟法第258 條之1 規定告訴人得向法院聲請交付審判，係
    新增對於「檢察官不起訴或緩起訴裁量權」制衡之一種外部
    監督機制，法院僅就檢察官所為不起訴或緩起訴之處分是否
    正確加以審查，以防止檢察機關濫權，依此立法精神，同法
    第258 條之3 第3 項規定法院審查聲請交付審判案件時「得
    為必要之調查」，其調查證據之範圍，自應以偵查中曾顯現
    之證據為限；而同法第260 條對於不起訴處分已確定或緩起
    訴處分期滿未經撤銷者得再行起訴之規定，其立法理由說明
    該條所謂不起訴處分已確定者，包括「聲請法院交付審判復
    經駁回者」之情形在內，是前述「得為必要之調查」，其調
    查證據範圍，更應以偵查中曾顯現之證據為限，不得就告訴
    人新提出之證據再為調查，亦不得蒐集偵查卷以外之證據，
    否則，將與刑事訴訟法第260 條之再行起訴規定，混淆不清
    ，亦將使法院兼任檢察官而有回復「糾問制度」之虞；且法
    院裁定交付審判，即如同檢察官提起公訴使案件進入審判程
    序，是法院裁定交付審判之前提，必須偵查卷內所存證據已
    符合刑事訴訟法第251 條第1 項規定「足認被告有犯罪嫌疑
    」檢察官應提起公訴之情形，亦即該案件已經跨越起訴門檻
    ，否則，縱或法院對於檢察官所認定之基礎事實有不同判斷
    ，但如該案件仍須另行蒐證偵查始能判斷應否交付審判者，
    因交付審判審查制度並無如同再議救濟制度得為發回原檢察
    官續行偵查之設計，法院仍應依同法第258 條之3 第2 項前
    段規定，以聲請無理由裁定駁回。
五、本院查：
  (一)本件被告乙○○派助選員散發標題為「有比較、有競爭就有
    進步」之里長競選宣傳單，其內容稱「反問、膨風的人四年
    前的文宣有兌現了嗎」，係要選民自己分析衡量告訴人甲○
    ○以前競選文宣之執行程度，再者，競選期間，候選人之個
    人信用、操守、人品、工作表現及里民服務等均為選民欲深
    入了解之事項，期能真正選賢與能，是該候選人乃類如公眾
    人物，其信用、人品、操守、工作表現及里民服務等自均屬
    可受公評之事項，且其內容亦無毀損告訴人之名譽，尚非有
    何不實傳播之意圖，此為原一審檢察官及臺灣高等法院檢察
    署檢察長分別於處分書中所認定，應無違誤及不當之處，交
    付審判聲請意旨以原一審檢察官及臺灣高等法院檢察署檢察
    官並未能詳查，尚有誤會。再被告是否曾涉犯貪污罪嫌及前
    次選舉因毀謗告訴人而遭判刑確定等情，核與本件聲請交付
    審判之事實無關，是告訴人此部分之指摘並無理由。
  (二)又原一審檢察官及臺灣高等法院檢察署檢察長分別於處分書
    中分別敘明：被告競選陣營之助選員陳炳隆及江謝簡金玉究
    竟有無向里民呂秀蓮、葉陳慶、蕭金木、林炳輝及王美麗等
    人轉述告訴人摸奶乙事，被告與告訴人各執一詞，無法認定
    惟告訴人於95年12月28日下午5 時30分許，在臺北市士林區
    福港派出所前，不滿傳單內容詆毀其名譽，伸手抓傷陳金枝
    左側胸壁及左手，造成挫傷乙節，業據證人陳金枝於偵查中
    證述明確，並有新光吳火獅紀念醫院診斷證明書1 份附卷可
    稽，堪認陳金枝胸部受有傷害屬實，前開傳述顯非出於虛構
    ，即不能以誹謗罪之刑責相繩而為不起訴處分，核無不合。
    聲請意旨雖主張：原不起訴處分書所載之犯罪時、地顯與事
    實不符，告訴人於95年12月28日下午3 時至5 時30分之間根
    本不在派出所前，而係在臺北市士林區福港派出所內製作筆
    錄，而認告訴人並未抓傷陳金枝云云。惟查，告訴人於曾於
    95年12月28日下午4 時15分至下午5 時止，在臺北市政府警
    察局士林分局後港派出所接受警方調查，有該時之警詢筆錄
    1 份在卷（參見96年度選偵字第7 號卷第21至22頁）可憑，
    則95年12月28日下午5 時30分許，告訴人早已完成筆錄製作
    ，應甚明確；又告訴人於檢察官偵查中自承：當時伊在派出
    所，伊太太把陳金枝從外面牽進來，說又抓到一位發文宣的
    人，伊請陳金枝在派出所坐等語（參見同上卷第101 頁），
    核與證人陳金枝於檢察官偵查中證稱：95年12月28日下午5
    時10分許，在後港派出所前，伊3 人在發文宣，忽然甲○○
    的太太說抓到了，就把伊拖到派出所，之後甲○○的太太就
    把伊交給甲○○，伊當時要跑，甲○○雙手抓住伊的左手胳
    肢窩，伊當場有說你抓的伊胸部很痛等情節（參見同上卷第
    99頁）大致相符，按告訴人既抓住所謂散發黑函之陳金枝，
    當不致客氣地請其至派出所坐，其應施用強制力，當可認定
    ，復有陳金枝提出之新光吳火獅紀念醫院診斷證明書1 份附
    卷可稽，堪認陳金枝胸部因告訴人甲○○之拉扯而受有傷害
    屬實，至犯罪時間或有分鐘之差異，犯罪地點或有後港派出
    所前、內之差異，尚不能推翻前開認定，亦甚明確。又「摸
    奶」屬觸碰胸部之行為，此一觸碰行為究屬「摸奶」之行為
    ？因個人之認知不同而有不同之理解，誠屬當然，而告訴人
    觸碰陳金枝胸部並致陳金枝胸部受傷之事實，既屬實在，如
    上所述，則縱然被告依其認知對外宣稱告訴人對陳金枝「摸
    奶」等語，亦係將其個人之認知與意見表達於外，況告訴人
    當時為競選里長之候選人，上開行為當係可受公評之事，自
    難認被告有何意圖使人不當選而違反選舉罷免法或毀謗罪之
    犯行，自甚明確。
  (三)聲請意旨另主張：原不起訴處分及高檢署之檢察官，並未調
    閱監視器或傳喚在場之員警即證人鄭源明，獨斷認定告訴人
    抓傷陳金枝，認被告並無虛構云云。然告訴人抓陳金枝左手
    ，而致陳金枝受有左側胸壁及左手挫傷等情，業據陳金枝證
    述在卷，並有診斷證明書在卷可稽，已如前述，自無再行勘
    驗監視器影帶及傳喚證人鄭源明之必要，且證人鄭源明並非
    於偵查中曾顯現之證據，揆諸上開說明，自不得就此部分告
    訴人新提出之證據再為調查，當甚明確。
  (四)綜上所述，原臺灣士林地方法院檢察署檢察官之不起訴處分
    及臺灣高等法院檢察署檢察長之處分，依上開證據及說明，
    認本件被告罪嫌不足，應無不合，而告訴人聲請交付審判所
    主張之事實及理由，並無法使本院達到「足認被告有犯罪嫌
    疑」檢察官應提起公訴之情形，揆諸前開說明，本件交付審
    判之聲請為無理由，應予駁回。
五、依刑事訴訟法第258 條之3 第2 項前段，裁定如主文。
中　　華　　民　　國　　96　　年　　9　　月　　21　　日
                  刑事第一庭法  官　洪英花
　　　　                    法  官  林清吉
                            法  官  雷雯華
以上正本證明與原本無異。
本件不得抗告。
                            書記官  陳如玲
中　　華　　民　　國　　96　　年　　9 　　月　　21　　日
